【裁判字號】    95,台上,1739
【裁判日期】    950406
【裁判案由】    貪污
【裁判全文】
最高法院刑事判決            九十五年度台上字第一七三九號
    上  訴  人  甲○○
                        號4樓.
    選任辯護人  徐建弘律師
上列上訴人因貪污案件，不服國防部最高軍事法院中華民國九十
四年十二月二十六日上訴審更審判決（九十四年忠判字第一九號
，起訴案號：國防部高等軍事法院高雄分院檢察署九十三年雄訴
字第九號），提起上訴，本院判決如下：
    主  文
原判決撤銷，發回國防部最高軍事法院。
    理  由
本件原判決認定上訴人甲○○（民國七十二年十月二十四日入伍
，憲兵學校專科班第十三期畢業，志願役，現停役中）原係台南
縣後備司令部少校動員官，因自認長官對其有偏見且曾受不公之
行政懲處而心生報復，於九十二年十二月二十七日八時至次（二
十八）日八時許，擔任台南縣後備司令部戰情室動員戰情官，係
依據法令從事公務之人員，於九十二年十二月二十七日十八時三
十分許，利用無他人在場之際，意圖為自己不法之所有，在戰情
室中，竊取未上鎖而插於讀卡機上，屬該司令部所有，由作戰戰
情官顏世鈞所保管之九十二年度編號：ＣＰ－０４４８＠２１「
采蘋裝備」身分驗證密碼卡（以下簡稱「密卡」）乙片，藏匿於
其所有之車號ＹＥ－３５５８號小客車中，並於九十三年一月五
日前往參加職訓，迨九十三年一月五日十四時許，該司令部自動
資料處理官王一誠少校，欲辦理密卡更新作業時，始發現密卡遺
失，並向長官報告，該部即進行內部行政調查，甲○○恐東窗事
發，於九十三年一月七日將該密卡裝入署名「歐士瑄」之信封，
外套牛皮紙袋，於當（七）日二十二時五十分許駕駛前開小客車
，搭載不知情之友人雷兆民至該司令部營區大門附近，囑雷兆民
將該牛皮紙袋交予大門衛兵，轉交司令歐士瑄上校，嗣該司令部
因甲○○對事發後之行蹤交代不實，認其涉嫌重大，於同年月十
二日函送國防部高等軍事法院高雄分院檢察署，軍事檢察官偵辦
等情，因而撤銷初審所為科刑之判決，改判論處上訴人依據法令
從事公務之人員，竊取公有財物罪刑，固非無見。
惟按科刑之判決書，須將認定之犯罪事實詳記於事實欄，然後於
理由內逐一說明其憑以認定之證據，以使事實與理由兩相一致，
方為合法，倘事實欄已有敘及，而理由內未加說明，是為理由不
備；理由內已加說明，而事實欄無此記載，則理由失其依據，均
非適法。本件原判決理由中，以上訴人於偵查中自白犯行，並自
動繳回竊得之密卡，依貪污治罪條例第八條第二項前段之規定，
減輕其刑；又系爭密卡之價值為新台幣（下同）一百元，且被竊
期間，僅致該司令部「采蘋裝備」呈不能通聯狀態，不影響其他
單位系統運作，並未造成嚴重實害，其情節尚屬輕微，依同法第
十二條第一項之規定遞減其刑；固已說明其依憑之證據。但原判
決事實欄對上開減輕其刑之事實，並無記載，致理由失其依據，
揆之首開說明，自非適法。又原判決理由一，既謂 "審據上訴人
對於上開事實已坦白承認" ，似認上訴人對於原判決所認定之全
部犯罪事實，均已供承不諱，然原判決理由一，復又謂上訴人辯
稱拿密卡並無不法所有之意圖云云，前後不相一致，亦有判決理
由矛盾之違法。另本件上訴人係不服國防部高等軍事法院高雄分
院之初審判決，提起上訴，軍事檢察官並未對之上訴，原判決理
由二、(三)，既認 "是被告犯罪事證明確，上訴為無理由，應予駁
回" （見原判決第三頁），果爾，原判決主文自應為上訴駁回之
諭知，始相一致，乃原判決又謂初審判決尚有可議之處，應撤銷
改判云云，理由亦相齟齬，是否為筆誤，亦應一併注意及之，合
予指明。以上違誤，或為上訴意旨所指摘，或為本院得依職權調
查之事項，應認原判決仍有撤銷發回更審之原因。
據上論結，應依軍事審判法第二百零六條第一項、第一百九十九
條，刑事訴訟法第三百九十七條，判決如主文。
中    華    民    國  九十五  年    四    月    六    日
                      最高法院刑事第五庭
                          審判長法官  莊  登  照
                                法官  洪  明  輝
                                法官  黃  一  鑫
                                法官  林  秀  夫
                                法官  徐  昌  錦
      本件正本證明與原本無異
                                      書  記  官
中    華    民    國  九十五  年    四    月   十二   日
                                                Ｒ


司法院資訊處製作；財團法人民間司法改革基金會備份。
